【裁判字號】    89,台上,3595
【裁判日期】    890622
【裁判案由】    強盜
【裁判全文】
最高法院刑事判決                              八十九年度台上字第三五九五號
    上  訴  人  甲○○
右上訴人因強盜案件，不服台灣高等法院中華民國八十七年五月五日第二審判決（八
十七年度上訴字第九二一號，起訴案號：台灣台北地方法院檢察署八十六年度偵字第
一三○三五號），提起上訴，本院判決如左：
    主  文
原判決撤銷，發回台灣高等法院。
    理  由
本件原判決認定上訴人甲○○意圖為自己不法之所有，於民國八十六年五月三十一日
下午一時許，在台北市○○路二二八公園人行道旁，以其所有之鑰匙手竊取林淑惠
所有車牌號碼ＡＶＡ－九八二號重型機車一部，尚未得逞時，適為警員林明隆、吳曉
宣當場查獲，竟為脫免逮捕，而以其所有之噴霧器攻擊已表明身分之警員林明隆、吳
曉宣，對於公務員依法執行職務時，施以強暴等情，因而撤銷第一審之科刑判決，改
判論處上訴人竊盜，因脫免逮捕，當場施以強暴（累犯）罪刑，固非無見。
惟查：(一)按刑法準強盜罪，係以竊盜或搶奪為前提，其竊盜或搶奪既遂者，即以強盜
既遂論，如竊盜或搶奪為未遂，即以強盜未遂論（本院六十八年台上字第二七七二號
判例參照）。本件原判決認定上訴人係竊取機車未遂，為脫免逮捕，向警員林明隆、
吳曉宣施強暴。此項認定苟屬實情，則應論以強盜未遂罪，乃原判決以刑法第三百二
十九條準強盜罪並無未遂犯之規定，而論上訴人竊盜，因脫免逮捕，而當場施以強暴
罪，其法則之適用顯屬不當，併有主文與所載事實矛盾之違法。(二)又依原判決認定之
上開犯罪事實，上訴人手竊取林淑惠機車尚未得逞，為警員林明隆、吳曉宣當場查
獲，為脫免逮捕，乃以噴霧器攻擊已表明身分之林明隆、吳曉宣，其為脫免逮捕而當
場施以強暴，係一行為同時觸犯準強盜未遂罪與妨害公務罪，為想像競合犯，乃原判
決則謂上訴人係牽連犯上開二罪，其法則之適用，亦有未當。(三)上訴人於原審已具狀
辯稱：案發當時，其騎乘之機車確在現場，且已發動，警員林明隆、吳曉宣均親眼目
睹，且嗣後並已調查證明其所騎乘之機車確為其所有，其如何邊騎乘自己之機車，復
竊取他人之機車﹖並請求再傳訊上開二警員等語（見原審卷第三六、三七頁）。事關
上訴人是否有竊取機車之意圖，自有詳予調查審認之必要。原審未傳訊該二證人，予
以究明，其證據之調查尚難謂已屬詳盡。上訴意旨，執以指摘原判決違法，非無理由
，應認有撤銷發回更審之原因。
據上論結，應依刑事訴訟法第三百九十七條、第四百零一條，判決如主文。
中      華      民      國    八十九    年      六      月    二十二    日
                              最高法院刑事第十一庭
                                  審判長法官  莊  登  照
                                        法官  洪  明  輝
                                        法官  蔡  清  遊
                                        法官  黃  一  鑫
                                        法官  林  秀  夫
      右正本證明與原本無異
                                              書  記  官
中      華      民      國    八十九    年      六      月     三十     日


司法院資訊處製作；財團法人民間司法改革基金會備份。
